【裁判字號】    92,上訴,409
【裁判日期】    920602
【裁判案由】    毒品危害防制條例
【裁判全文】
臺灣高等法院刑事判決                            九十二年度上訴字第四０九號
    上  訴  人
    即  被  告  甲○○
右上訴人因毒品危害防制條例案件，不服臺灣臺北地方法院九十一年度訴字第一二二
三號，中華民國九十二年一月十日第一審判決（起訴案號：臺灣臺北地方法院檢察署
九十一年度毒偵字第二四二四號、九十一年度偵緝字第一四五七號）提起上訴，本院
判決如左：
    主  文
原判決撤銷。
甲○○連續施用第一級毒品，累犯，處有期徒刑壹年陸月，扣案如附表編號一、三號
所示之毒品沒收銷燬之，如附表編號二號所示之物沒收之。
    事  實
一、甲○○曾因施用第一級毒品案件，經依臺灣臺北地方法院於民國八十八年十月二
    十六日八十八年度毒聲字第二六八一號裁定送觀察、勒戒後，認無繼續施用毒品
    之傾向，經台灣台北地方法院檢察署檢察官於八十八年十二月十六日以八十八年
    度毒偵字第六四一號處分書為不起訴處分確定，復於八十六年間，因違反肅清煙
    毒條例等案件，經台灣高等法院於八十七年三月十三日以八十六年度上訴字第五
    二七九號刑事判決分別判處有期徒刑二年、三月、四月，並定其應執行刑有期徒
    刑二年四月確定，於八十九年一月二十七日假釋出獄，假釋期間因行刑累進處遇
    縮短刑期而於九十年五月二十二日屆滿，假釋期滿未經撤銷假釋，其未執行之殘
    刑以已執行論，而於九十年五月二十二日執行完畢
    執行完畢) ，竟不知悔改，於前案不起訴處分後五年內，基於施用第一級毒品之
    概括犯意，自九十年十月下旬某日起至九十一年十月十九日止，在台北縣新店市
    ○○路一四五巷二十六號四樓住處等地，連續多次施用第一級毒品海洛因，先於
    九十年十一月九日下午九時五十分許，在台北市○○區○○路青年公園旁為警查
    獲，並扣得其持有附表編號一、二號所示之第一級毒品液狀海洛因二瓶、甲○○
    所有供施用海洛因所用之注射針筒一支，後於九十一年十月二十日上午十時三十
    分許，在台北市萬華區○○○道與西園路口為警查獲，並扣得附表編號三號所示
    之第一級毒品海洛因一包
    臺北地方法院檢察署檢察官聲請臺灣臺北地方法院於九十一年六月二十一日以九
    十一年度毒聲字第六七九號裁定送觀察、勒戒後，認有繼續施用毒品之傾向。
二、案經台北市政府警察局萬華分局報請臺灣臺北地方法院檢察署檢察官偵查起訴。
    理  由
一、右揭事實，業據被告甲○○於本院審理時坦承不諱，且被告於九十年十一月九日
    、九十一年十月二十日為警查獲翌日、當日採集之尿液經檢驗結果，均呈第一級
    毒品海洛因代謝後之嗎啡陽性反應，分別有台灣尖端先進生技醫藥股份有限公司
    濫用藥物檢驗中心九十年十一月二十日濫用藥物檢驗報告（九十一年度偵字第八
    八四號偵查卷第五頁）、台北市立療養院九十一年十月二十四日煙毒尿液檢驗報
    告（九十一年度偵緝字第一四五七號偵查卷第三十三頁）在卷可按，復有被告於
    九十年十一月九日為警查獲之如附表編號一、二號所示之第一級毒品液狀海洛因
    二瓶、被告所有供施用海洛因所用之注射針筒一支，及九十一年十月二十日為警
    查獲之編號三號所示之第一級毒品海洛因一包
    二四公克) 扣案足參，而附表編號一、二、三號所示之物，經本院送法務部調查
    局鑑定結果，送驗玻璃瓶二個，(標示Ｂ者)經檢驗結果有第一級第六項毒品海洛
    因殘留，(標示Ｃ者)經檢驗結果有第一級第六項毒品海洛因及局部麻醉劑ＬＩＤ
    ＯＣＡＩＮ殘留，送驗之白粉一包，經檢驗結果含有第一級第六項毒品海洛因成
    份
    000000000、00000000000號檢驗通知書各一紙足憑，核與
    被告前開任意性自白相符，自屬真實。
二、被告曾因施用第一級毒品案件，經依臺灣臺北地方法院八十八年度毒聲字第二六
    八一號裁定送觀察、勒戒後，認無繼續施用毒品之傾向，經台灣台北地方法院檢
    察署檢察官於八十八年十二月十六日以八十八年度毒偵字第六四一號處分書為不
    起訴處分確定，復因本件施用第一級毒品海洛因犯行，經臺灣臺北地方法院裁定
    聲字第六七九號裁定、台灣台北地方法院檢察署八十八年度毒偵字第六四一號不
    起訴處分書、臺灣臺北台灣台北看守所附設勒戒處所九十一年十一月一日出具之
    有無繼續施用毒品傾向證明書各一份附卷可參，是被告前次施用第一級毒品海洛
    因經不起訴處分後，五年內再犯本件施用第一級毒品之罪，經觀察、勒戒後，認
    有繼續施用毒品傾向之事證明確，被告犯行堪以認定。
三、核被告所為，係犯毒品危害防制條例第十條第一項之施用第一級毒品罪，其非法
    施用第一級毒品海洛因前非法持有海洛因之低度行為，為其非法施用之高度行為
    所吸收，不另論罪，被告自九十年十月底起至九十一年十月十九日止，前後多次
    施用海洛因之行為，時間緊接，犯意概括，所犯構成要件相同，為連續犯，應論
    以施用第一級毒品罪一罪，並加重其刑，被告有如事實欄所示之犯罪科刑、執行
    情形，有台灣高等法院檢察署刑案紀錄簡覆表一件在卷可憑，其於有期徒刑執行
    完畢後五年內，再犯本件法定本刑為有期徒刑以上之本罪，為累犯，依法遞加重
    其刑。
四、原審以被告罪證明確予以論罪科刑，固非無見，惟查被告於原審固供承其自九十
    年十月底起至同年十一月九日止，連續多次施用第一級毒品，於九十年十一月九
    日為警查獲，即徹底戒除施用第一級毒品之惡習，嗣於九十一年十月間，因車禍
    造成胸部疼痛，始又另起起意，自九十一年十月十一日起至同年十月十九日止，
    連續多次施用第一級毒品海洛因，原審因而認定被告前後二次連續施用第一級毒
    品犯行，其犯意各別，行為互異，予以分論併罰，然被告嗣於本院調查、審理時
    供稱其自九十年十月底起至九十一年十月十九日止，連續多次施用第一級毒品犯
    行，未曾中斷，應屬連續犯，而不應併罰，本院為究明被告於原審或本院之供述
    何者為真，本院函詢法務部調查局有無科學檢驗方法可以判定被告甲○○於原審
    、本院前後二次之供述何者為真？據復以：‧‧‧可以經由毛髮中鑑定毒品成份
    之技術‧‧‧被告頭髮必須至少留存十九公分之長度，始可鑑定前述期間施用海
    洛因歷史供參，此有法務部調查局九十二年三月六日調科壹字第０九二０００五
    五二七０號函可稽，因被告
    法務部調查局能否經由測謊以判定被告於原審、本院前後二次之供述何者未呈說
    謊反應，據復以：‧‧‧本案所列欲測謊事項，係吸毒時間之起止，非曾否從事
    某一具體行為，測謊無法辨識，測謊結果亦無從驗證等語，亦有法務部調查局九
    十二年三月二十日調科參第0000000000０號函可稽，雖本院無法經由
    科學驗證被告之前後二次供述何者為真，然趨吉避凶乃人之常情，以不諳法律者
    而言，其主觀上之想法乃為施用毒品之期間短、次數少者之量刑必較施用毒品之
    期間長、次數多者為重，被告於原審供稱前後二次為警查獲之間約有十個月餘未
    曾施用毒品，即係出於投機之想法，況且本院函詢行政院衛生署施用海洛因已多
    年者，其在無外力介入及尋求醫療院所斷癮之情形下，自動戒除施用海洛因惡習
    之比率為何？據復以：‧‧‧二、國內並無相關研究及統計資料顯示施用海洛因
    已多年者，其在無外力介入及尋求醫療院所斷癮之情形下，自動戒除施用海洛因
    惡習之比率。二、惟參考美國精神醫學會出版之「精神疾病診斷暨統計手冊第四
    版再版」之內容，約有百分之二十至三十之鴉片類依賴病患可達到長期停用
    戒除) 之狀態。三、若不靠外力協助而「自動戒除」，推估比率低於百分之三十
    ，亦有行政院衛生署九十二年五月九日衛署醫字第０九二０二０三三七八號函可
    稽，被告前已有多次施用毒品之犯行，自難期被告於無任何外界阻力之情形自然
    斷絕施用毒品之惡習，自應以被告於本院調查、審理時之供述符合真實，故原審
    認為被告既已中斷十個月未曾施用毒品，其前後二次連續施用毒品犯行，係屬各
    別起意，予以分論併罰，即有未合，且扣案如附表編號三號之海洛因二包，經鑑
    定結果，其淨重０．一四公克，已如前述，原審認係０．二公克，亦有不符，被
    告上訴意旨認為其係連續為之，為有理由，原判決既有可議，自應由本院將原判
    決予以撤銷改判，爰審酌被告前已有多次非法施用第一級毒品海洛因犯罪紀錄，
    並曾執行觀察勒戒，仍不知悔改，又有本件同罪質之施用毒品犯行，顯未因前所
    受刑罰及觀察勒戒處分而決心改過，且本件施用毒品之期間將近一年，且於原審
    未能徹底吐實，但見取巧，未有絲毫改過之心，雖施用毒品係屬藥物自殘，然對
    於社會秩序仍有潛藏之危害等一切犯罪情狀，量處如主文第二項所示之刑。扣案
    如附表編號一號所示之液狀海洛因二瓶及編號三號所示之海洛因一包，均為第一
    級毒品，不問屬於犯人與否，應依毒品危害防制條例第十八條第一項前段規定沒
    收銷燬之，另附表編號二號所示之注射針筒，雖非專供施用毒品之器具，然為被
    告所有供其施用毒品所用之物，業據被告於原審、本院供述在卷，依刑法第三十
    八條第一項第二款規定宣告沒收。
據上論斷，應依刑事訴訟法第三百六十九條第一項前段、第三百六十四條、第二百九
十九條第一項前段，毒品危害防制條例第十條第一項、第十八條第一項前段，刑法第
十一條前段、第五十六條、第四十七條、第三十八條第一項第二款，判決如主文。
本案經檢察官呂光華到庭執行職務。
中      華      民      國    九十二    年      六      月      二      日
                              臺灣高等法院刑事第二十四庭
                                  審判長法  官  陳  貽  男
                                        法  官  陳  憲  裕
                                        法  官  徐  世  禎
右正本證明與原本無異。
如不服本判決應於收受送達後十日內向本院提出上訴書狀，其未敘述上訴之理由者並
得於提起上訴後十日內向本院補提理由書（均須按他造當事人之人數附繕本）。
                                        書記官  陳  玲  憶
中      華      民      國    九十二    年      六      月      二      日
附錄本判決論罪科刑法條：
毒品危害防制條例第十條第一項
施用第一級毒品者，處六月以上五年以下有期徒刑。
附  表
編號  查獲日            扣案物品
一、九十年十一月九日    第一級毒品液狀海洛因貳瓶(無法秤重)
二、九十年十一月九日    注射針筒壹支
三、九十一年十月二十日  第一級毒品海洛因壹包 (淨重零點壹肆公克，包裝重零
                        點貳肆公克)


司法院資訊處製作；財團法人民間司法改革基金會備份。
